臺灣桃園地方法院刑事判決　　　　　　　　　　　　九十三年度簡上字第一二九號
　　上　訴　人　臺灣桃園地方法院檢察署檢察官
　　被　　　告　乙○○
右上訴人因被告犯傷害案件，不服本院中壢簡易庭於中華民國九十三年三月十八日所
為九十二年度壢簡字第一五一七號第一審刑事簡易判決（聲請簡易判決處刑案號：臺
灣桃園地方法院檢察署九十二年度偵字第一四四二八號），提起上訴，本院管轄之第
二審合議庭判決如左：
    主  文
上訴駁回。
    事  實
一、乙○○平日在桃園縣平鎮市○○路七十七號「壢新醫院」擔任守衛而於每月休息
    之八天始前往與黃維昌菜園相鄰且均非屬二人所有土地之桃園縣新屋鄉頭洲村一
    鄰三之六號菜園工作，緣黃維昌先前曾於民國九十二年三月份在附近土地種植香
    蕉樹而由地主收回土地後，地主遂將香蕉樹交由乙○○繼續施肥照料，然因香蕉
    成熟後，黃維昌於拿走二串香蕉後乙○○隨即將香蕉樹砍掉，致二人產生怨隙，
    其後因乙○○將菜園附近舊有之水塘整理成儲水池後向使用該儲水池之人收取費
    用，黃維昌認不合理而不願繳納並向乙○○揚言稱：「水源到處都是不用抽用該
    儲水池之水源」等語。迨九十二年四月十九日下午十三時許，乙○○於穿戴短手
    套、長袖衣服後依例於休息日前往菜園割除芒草以種植西瓜，迄至同日下午十五
    時三十分許，黃維昌亦前往菜園工作，而於同日下午十六時許，黃維昌為灌溉菜
    園內其種植之冬蟲夏草乃以自備之抽水機前往乙○○所整理之儲水池抽水，適乙○○因割除芒草時踩及黃維昌抽水機之水管，黃維昌即向乙○○質問稱：「你是
    瞎子嗎？」等語，乙○○聞言遂就黃維昌抽水之事向黃維昌反問：「你不是很有
    志氣嗎？」等語，黃維昌認乙○○有意挑釁致心生不滿，竟萌普通傷害之犯意，
    旋持木棍一支追打乙○○，乙○○被打後逃離至五十公尺外，就黃維昌有潛在嚴
    重之冠狀動脈硬化性心臟病，為乙○○所不知，不能預見加以普通之傷害將導致
    黃維昌心肌供血不足導致心臟病發作產生死亡之結果，亦基於普通傷害之犯意，
    隨手拔取菜園木板籬笆上之鐵條揮擋黃維昌擊來之木棍，致乙○○因此受有左手
    掌一公分乘以０．三公分、０．三公分乘以０．五公分之擦傷二處、左前臂後部
    內側八．五公分乘以一公分擦傷、左手中指及食指指甲床瘀傷之傷害，造成黃維
    昌亦因此受有前額中央、鼻樑及右上臂擦傷（最大為一公分乘以０．七公分）、
    鼻樑挫傷、左腋下一條線形長約八公分之擦傷、右手背姆指底部長各一．三公分
    、一．五公分之撕裂傷二處、左手及右手背食指下方各長一公分之撕裂傷、左手
    背無名指下方長各二．五公分、一公分之撕裂傷二處等傷害，此際乙○○因無法
    以鐵條揮掉黃維昌之木棍旋趁隙丟棄鐵條而以雙手搶下黃維昌之木棍，二人始停
    止彼此互相攻擊，乙○○隨即將搶下之木棍持往玉米田之水泥圍牆外藏放，並將
    鐵條放回原木板籬笆上，而黃維昌則返回抽水機處繼續抽水灌溉，繼並關掉抽水
    機坐在附近木板上休息，其後乙○○於返家時趨前向黃維昌表示要抽水可以不要
    那麼兇後即轉身離去，斯時黃維昌本身所潛在之冠狀動脈硬化性心臟病，因先前
    與乙○○發生之爭執而導致心肌缺血供血不足病發休克昏厥在地，當乙○○回途
    中再回頭望黃維昌時，發現黃維昌趴臥在抽水機旁，遂匆忙趕回抽水機旁，並依
    其在醫院工作習得之心肺復甦術對黃維昌施以急救，因一時心急而於急救時肇致
    黃維昌胸部左側第六、七肋骨及右側第三、四肋骨骨折，此時亦在附近菜園種菜
    之甲○○因見黃維昌昏倒乃倉促跑回其桃園縣新屋鄉○○村○鄰○○路二一０巷
    八弄三號家中，令其婦媳撥打電話通知消防隊派遣救護車前來急救並報警處理，
    乙○○於傷害黃維昌後，於有偵查權限之機關發覺其犯罪前，待在現場向依勤務
    指揮中心通報前來現場處理之警員蔡坤德承認持鐵條傷害黃維昌，自首詳述傷害
    犯行之經過並帶同警員蔡坤德起獲木棍、鐵條等物，嗣並接受裁判。黃維昌則於
    同日下午十六時五十分許經送往桃園縣楊梅鎮○○○路三二一巷三十號「怡仁綜
    合醫院」急救，仍於到院前因冠狀動脈硬化性心臟病休克不治死亡。
二、案經乙○○自首暨被害人黃維昌之子丙○○訴由桃園縣政府警察局大溪分局電請
    臺灣桃園地方法院檢察署檢察官相驗偵查後聲請簡易判決處刑。
    理  由
一、右揭毆傷被害人黃維昌乙節之事實，業據被告乙○○供承不諱（詳本院九十三年
    五月二十六日準備程序筆錄、本院九十三年六月二十九日審判筆錄），核與證人
    甲○○（詳九十二年度相字第六九五號卷第八頁至第九頁警訊筆錄）、承辦警員
    蔡坤德（詳九十二年度偵字第一四四二八號卷第十一頁至第十二頁九十二年九月
    三十日偵訊筆錄、本院九十三年六月二十九日審判筆錄）之證述情節相符，並有
    被害人黃維昌「怡仁綜合醫院」診斷證明書（詳九十二年度相字第六九五號卷第
    十一頁，載被害人黃維昌於九十二年四月十九日下午十六時五十分由一一九送至
    本急診室急救，已無生命跡象，到院前死亡）、被害人黃維昌、解剖照片及現場
    照片總計二十八幀（詳九十二年度相字第六九五號卷第十二頁至第十七頁計十二
    幀、同卷第三九頁至第四六頁計十六幀）、承辦警員蔡坤德手繪現場圖（詳九十
    二年度相字第六九五號卷第十八頁，含儲水池、抽水機、起獲木棍及鐵條位置）
    、被告乙○○九十二年六月十七日所寫之報告書（詳九十二年度相字第六九五號
    卷第三五頁）等附卷可稽，復有被告乙○○當天所穿衣褲各一件、被害人黃維昌
    當天所穿衣褲各一件、木棍一支、鐵條一支扣案可資佐證（詳九十二年度相字第
    六九五號卷第三八頁，九十二年度保管字二一三八號），而被告乙○○、被害人
    黃維昌因前開爭執各受有如事實欄所載之傷害等情，亦有被告乙○○臺灣桃園地
    方法院檢察署驗傷診斷書（詳九十二年度相字第六九五號卷第二三頁，載該署法
    醫於九十二年四月二十日在楊梅怡仁醫院替被告乙○○驗傷，載「頭面頸部無外
    傷，背腰臀部無外傷，胸腹部無外傷，左手掌一公分乘以０．三公分及０．三乘
    以０．五公分擦傷共二處、左前臂後部內側八．五公分乘以一公分擦傷、左手中
    指及食指指甲床瘀傷」）、被害人黃維昌臺灣桃園地方法院檢察署驗斷書（詳九
    十二年度相字第六九五號卷第二八頁至第三三頁，載「．．局部勘驗：頸部一．
    二公分乘以０．八公分擦傷、鼻樑兩眼間一公分乘以０．三公分擦傷、鼻樑至鼻
    頭五公分乘以二．五公分皮下出血、上口部０．八公分乘以０．四公分及一公分
    乘以０．三公分擦傷兩處、左眼部左上外圍五公分乘以０．五公分擦傷、左腋窩
    旁八公分乘以一公分擦傷併呈皮下出血、左胸部肋骨多支骨折、四肢部左手臂一
    公分乘以０．二公分、二公分乘以０．３公分及一公分乘以０．三公分裂傷共三
    處、左上臂後部０．三公分乘以０．三公分、０．五公分乘以０．四公分、０．
    五公分乘以０．四公分表皮剝脫落三處、左前臂後部外側一．五公分乘以０．二
    公分表皮裂傷、左手大拇指近虎口處一．二乘以０．二公分、二．五公分乘以０
    ．二公分及０．八公分乘以０．二公分裂傷各一處。」）、法務部法醫研究所（
    九二）法醫所醫鑑字第０五八二號鑑定書（詳九十二年度相字第六九五號卷第五
    十頁至第五六頁，其中鑑定書第三頁載「．．有外傷，頸部無壓痕。前額中央、
    鼻樑及右上臂有擦傷，最大一公分乘以０．七公分。鼻樑也有挫傷。左腋下一條
    線形擦傷，長八公分。右手背姆指底部兩處撕裂傷各長一．三公分及一．五公分
    ，左及右手背食指下方各一處撕裂傷長一公分。左手背無名指下方撕裂傷二處長
    二．五公分、一公分。背部及下肢無異狀。依式切開，顱內無出血。胸部左側第
    六、七肋骨及右側第三、四肋骨骨折，極可能是心肺復甦術時造成。」）在卷可
    考，準此，被告乙○○自白傷害被害人黃維昌，核與事實相符。
二、至被告乙○○之辯護人於本院審理時，另以被告乙○○係正當防衛云云，為被告
    乙○○辯護（詳本院九十三年六月二十九日審判筆錄第二十頁），惟按對於現在
    不法之侵害，而出於防衛自己或他人權利之行為，不罰，為刑法第二十三條所規
    定；又按正當防衛必須對於現在不法之侵害始得為之，侵害業已過去，即無正當
    防衛可言。至彼此互毆，又必以一方初無傷人之行為，因排除對方不法之侵害而
    加以還擊，始得以正當防衛論。故侵害已過去後之報復行為，與無從分別何方為
    不法侵害之互毆行為，均不得主張防衛權，最高法院著有三十年上字第一０四０
    號判例可資參循。本件被告乙○○遭被害人黃維昌持木棍追打之不法侵害，被告
    乙○○業供明可因逃跑即可避免，且陳明被害人黃維昌所持木棍滑落後即持鐵條
    打在被害人黃維昌身上等情（詳本院九十三年六月二十九日審判筆錄第十一頁至
    第十二頁稱：「如果我知道他有這樣的病，而且會因而死亡，我絕對不會跟他抵
    擋，我會跑給他追。」、「因為我用鐵條抵擋死者的木棍，木棍會滑，鐵條就會
    落在他的手上，所以應該是鐵條打到死者。」等語），足證被害人黃維昌對被告
    乙○○施加之不法侵害即因其所持之木棍滑落而中斷，被告乙○○於該不法之侵
    害過去之後，再持鐵條毆打被害人黃維昌，已難認其係對於現時之不法侵害所為
    之正當防衛，參以被告乙○○復得依其他方式即避免侵害等情，足徵被告乙○○
    持鐵條朝被害人黃維昌攻擊時，顯已心存基於積極之「打人」傷害犯意至為明灼
    ，辯護人所辯正當防衛乙節，委非可採。末按互毆係屬多數動作構成單純一罪而
    互為攻擊之傷害行為，縱令一方先行出手，而還擊（或還手）一方在客觀上苟非
    單純僅對於現在不法之侵害為必要排除之反擊行為，因其本即有傷害之犯意存在
    ，則對於其互為攻擊之還手反擊行為，自無主張防衛權之餘地。被告乙○○係出
    於傷害之犯意，業如前述，而對互為攻擊之還手反擊行為，自無主張正當防衛之
    餘地，殊難據正當防衛以解免其刑責，是所辯與事實及法律規定不合，無法採信
    。
三、另檢察官循告訴人丙○○之請求提起上訴意旨略以：「承辦警員蔡坤德曾於偵查
    中證稱被告乙○○向其表示被害人黃維昌係其打死的等語未予參酌，且亦未詳查
    現場證人甲○○於警訊與偵查中供述之情節不一，故原審率定被告乙○○犯行事
    實已有未洽；再者，被害人黃維昌高齡七十一歲，患有心血管疾病之可能性極高
    ，被告乙○○持鐵條毆打被害人黃維昌時，應能預見被害人黃維昌將因此併發心
    血管疾病致死，易言之，即在客觀情況下，被告乙○○確有得以預見被害人黃維
    昌有因此死亡之可能性，故原審未斟酌被告乙○○應係構成傷害致死罪，亦有未
    合」（詳臺灣桃園地方法院檢察署檢察官九十三年度請上字第六六號上訴書及九
    十三年度請上字第六六號卷），並認被告乙○○應係犯刑法第二百七十七條第二
    項前段之傷害致死罪；另公訴人於本院審理論告時，另補充：「（一）被告乙○○與被害人黃維昌之傷勢對比，被告乙○○之傷勢僅有手部小小之挫傷，而被害
    人黃維昌之傷害明顯較重、較多處，且多裂傷，足證被告乙○○所辯僅係拿鐵條
    抵擋乙節並不實在，被告乙○○顯係持鐵條極力對被害人黃維昌作攻擊。（二）
    縱使如被告乙○○所言其並不知道被害人黃維昌之身體情形，不知被害人黃維昌
    是否係患有心臟病，然被害人黃維昌確為一名七十一歲之老者，依照一般人客觀
    上應有之認識，一個老年人不小心推倒他，都可能死亡，更何況係鐵條這麼長之
    武器加以攻擊，且攻擊之部位還包括胸部、頭部，準此，被告乙○○所辯不知道
    如此會肇致被害人黃維昌死亡乙節應係屬實，因此被告乙○○始涉嫌傷害致死罪
    ，如被告乙○○就被害人黃維昌死亡乙節有所認識，則所犯應係殺人既遂罪」等
    語，並請求依法變更起訴法條云云。
（一）按因犯罪致發生一定之結果，而有加重其刑之規定者，如行為人不能預見其發
      生時，不適用之，刑法第十七條定有明文。又按加重結果犯，以行為人能預見
      其結果之發生為要件，所謂能預見，乃指客觀情形而言，最高法院四十七年度
      臺上字第九二０號判例意旨可資參照。
（二）本件檢察官上訴意旨認被告乙○○應涉犯刑法第二百七十七條第二項前之傷害
      致死罪，無非以證人即警員蔡坤德於審判外曾聽聞被告乙○○陳稱人係其打死
      的，與證人甲○○於警、偵訊所述不一，且被告乙○○對被害人黃維昌係老年
      人可能患有冠狀動脈硬化性心臟病乙節應有認識，其傷害將肇致被害人黃維昌
      冠狀動脈硬化性心臟病發造成被害人黃維昌死亡之結果應有認識等為其上訴論
      據；至公訴人則以被告乙○○持鐵條極力攻擊被害人黃維昌，對老年人攻擊會
      肇致其死亡之結果應有認識，故被告乙○○應就被害人黃維昌死亡結果負傷害
      致死罪責等云云為憑。
（三）惟訊據被告乙○○堅決否認有何傷害致死之犯行，辯稱：我並沒有向警員蔡坤
      德表示人是我打死的，我以為黃維昌是六十幾歲，且他曾告訴我他是作粗工的
      ，我根本不知道黃維昌有冠狀動脈硬化性心臟病，如果我知道他有這樣的病，
      而且會因而死亡，我絕對不會拿鐵條跟他抵擋，我會跑給他追，當時我也不知
      道黃維昌會因此死亡，因為我和黃維昌發生衝突之後，他還有繼續工作約四十
      分鐘，我之所以沒有馬上離開現場是因為我還在工作，而且我已經把他的木棍
      拿去藏好了，我還跟死者聊天，並說「水池的水滿了也是流走，可以讓你抽，
      但是不要太欺負人」，黃維昌還說「好啦，好啦」，後來就都沒有再發生爭執
      了，最後發現黃維昌倒地，我趕快衝下去，幫他做心肺復甦術，並叫甲○○幫
      忙叫救護車，甲○○衝回她家，去叫她的媳婦打得電話等語。
（四）經查：
  １、被害人黃維昌固於與被告乙○○發生衝突後，在九十二年四月十九日下午十六
      時五十分許，抵達「怡仁綜合醫院」前即已死亡之事實，此有臺灣桃園地方法
      院檢察署檢察官九十二年四月二十日於楊梅怡仁醫院對被害人黃維昌屍體所為
      之勘驗筆錄（詳九十二年度相字第六九五號卷第十九頁）、臺灣桃園地方法院
      檢察署黃維昌驗斷書（詳九十二年度相字第六九五號卷第二八頁至第三三頁）
      在卷可稽，惟被害人黃維昌之屍體經解剖複驗之結果，發現「．．．二、顯微
      鏡觀察結果：冠狀動脈粥狀硬化致管腔直徑有百分之七十五至八十五之狹窄，
      造成心肌缺血。．．．四、對死因之看法：．．解剖時發現有二種不同表現，
      一為身體表面數處擦挫傷及手背傷，皆非致命傷。一為動脈硬化性心臟病，其
      嚴重度可以隨時猝死，尤其在有情緒劇烈改變、劇烈運動、其他疾病、代謝增
      加等情況之下，供血更加不足心肌需求的情況下，更易促成猝死。鑑定結果：
      死者黃維昌，男，七十歲，係因冠狀動脈硬化性心臟病休克致死。打架之傷本
      身尚不足於致死，但可加成心肌缺血的程度。」，此有被害人黃維昌解剖筆錄
      （詳九十二年度相字第六九五號卷第二四頁）、法務部法醫研究所（九二）法
      醫所醫鑑字第０五八二號鑑定書（詳九十二年度相字第六九五號卷第五十頁至
      第五六頁）、臺灣桃園地方法院檢察署相驗屍體證明書（詳九十二年度相字第
      六九五號卷第六三頁，載被害人黃維昌死亡原因係冠狀動脈硬化性心臟病休克
      致死）、臺灣桃園地方法院檢察署檢察官相驗報告書（詳九十二年度偵字第一
      四四二八號卷第一頁）在卷可按，綜上，則依上開相驗屍體證明書記載，被害
      人黃維昌之直接死因為冠狀動脈硬化性心臟病，另觀諸法務部法醫研究所之鑑
      定，認被害人黃維昌身體表面數處擦挫傷及手背裂傷皆非致命傷，打架之傷尚
      不足以致人於死等情，足徵導致被害人黃維昌死亡之原因為冠狀動脈硬化性心
      臟病導致休克致死，被告乙○○持鐵條與被害人黃維昌打架所肇致之傷害並不
      足以導致被害人黃維昌死亡乙節，殊無疑義。
  ２、至告訴人雖以被告乙○○曾向到場處理之警員蔡坤德表示「人係其打死」乙節
      ，並舉警員蔡坤德曾於偵訊中表示被告乙○○曾於審判外向其表示其到達現場
      時有看到被告乙○○，被告乙○○對其說被害人黃維昌是其打死的（詳九十二
      年度偵字第一四四二八號卷第十二頁）以實其說云云。惟按「犯罪事實應憑有
      證據能力之證據認定之；證人以聞自原始證人在審判外之陳述作為內容之陳述
      ，純屬傳聞之詞，其既未親自聞見或經歷其所陳述之事實，法院縱令於審判期
      日對其訊問，或由被告對其詰問，亦無從擔保其陳述內容之真實性；又因原始
      證人非親自到庭作證，法院無從命其具結而為誠實之陳述，亦無從由被告直接
      對之進行詰問，以確認該傳聞陳述之真偽，殊有違事實審法院之證據調查應採
      直接主義及刑事訴訟法第一百六十六條之立法原意，尤有害於被告依憲法第八
      條第一項正當法律程序所保障之對質及詰問權暨第十六條訴訟基本權所保障之
      防禦權。故應認證人之傳聞證言不具證據能力，不得以之作為認定犯罪事實之
      依據。」（最高法院八十七年度臺上字第三四七三號判決參照）、「證人以聞
      自未到案共同被告在審判外之陳述作為內容之陳述，純屬傳聞之詞，其既未親
      自聞見或經歷其所陳述之本案事實，法院縱令於審判期日對其訊問，或由被告
      對其詰問，亦無從擔保其陳述內容之真實性，而該共同被告又從未到案受訊，
      以確認該傳聞陳述之真偽，則該傳聞之證詞，在未究明真實性前，如遽採為證
      據，殊有違事實審法院證據之調查應採直接主義及刑事訴訟法第一百六十三條
      第二項、第一百六十六條之立法精神。」（最高法院八十八年度臺上字第六六
      八八號判決參照）。經查證人即承辦警員蔡坤德於到達現場時被告乙○○與被
      害人黃維昌之衝突業已發生，證人蔡坤德並非親眼目睹被告乙○○與被害人黃
      維昌發生爭執之見證人，其縱為到庭證述，亦僅屬傳聞而來之證據，揆諸前開
      說明，在未究明前，非可逕採為論罪之基礎，況前開證人蔡坤德所聞自被告乙○○之陳述已為被告乙○○當場否認（詳本院九十三年六月二十九日審判筆錄
      第九頁），則證人蔡坤德前開陳述純屬傳聞之詞，自不得採為證據，參以證人
      蔡坤德於本院審理時係供稱其抵達現場時因見被害人黃維昌倒臥在地乃詢問「
      這個人是誰打死的？」，被告乙○○稱「是我打死的」等情（詳本院九十三年
      六月二十九日審判筆錄第七頁稱：「．．所以我就開口問被告，這個人是誰打
      死的？被告說『是我打死的』。」等語），益徵證人蔡坤德所稱被告乙○○向
      其表示人係伊打死乙節，係證人蔡坤德於到場時因見被害人黃維昌倒臥在地主
      動陳稱是何人打死被害人黃維昌後被告乙○○順其話而回答，並非被告乙○○
      供稱其打死被害人黃維昌，另觀諸被害人黃維昌死亡之原因係為冠狀動脈硬化
      性心臟病休克致死，傷害並不足導致被害人黃維昌死亡，縱被告乙○○係主動
      向證人蔡坤德表示其打死被害人黃維昌，惟被害人黃維昌死亡之原因並非出自
      於傷害，而係因其本身之冠狀動脈硬化性心臟病，前開陳述自不足以執以證明
      被告乙○○因此即涉犯傷害致死罪乙節，甚為明確，準此，告訴人執此請求檢
      察官提起上訴應無理由。
  ３、另告訴人又以證人甲○○於警、偵訊所述不一故其證詞不可採信云云，惟查證
      人甲○○僅於警局應警訊，並未應偵查庭訊等情，此有臺灣桃園地方法院檢察
      署九十二年度相字第六九五號偵查卷、九十二年度偵字第一四四二八號偵查卷
      二宗在卷可佐，則證人甲○○既未應偵訊又怎可能其偵查中所言與警訊筆錄所
      言不符，是告訴人執此作為理由請求檢察官提起上訴應無理由；再告訴人又以
      被告乙○○對被害人黃維昌係老年人可能患有冠狀動脈硬化性心臟病乙節應有
  認識云云，惟查被害人黃維昌之潛在嚴重冠狀動脈硬化性心臟病，本非常見之
      病症，一般人當難以知之，即被害人黃維昌之子即本案告訴人丙○○於警員及
      檢察官訊問被害人黃維昌有何疾病、身體狀況如何時，亦稱僅知被害人黃維昌
      有高血壓之疾病（詳九十二年度相字第六九五號卷第七頁警訊筆錄稱：「（問
      ：你父親平日身體狀況如何？）偶爾血壓高時會吃降血壓藥。」等語、同卷第
      二二頁至第二二頁背面九十二年四月二十日偵訊筆錄稱：「（問：你父身體狀
      況？）他年紀大之後有高血壓，平日也有買降血壓的藥來吃，還沒非常嚴重。
      」等語），則被告乙○○堅稱其不知被害人黃維昌有冠狀動脈硬化性心臟病疾
      病，尚非不可信，此外亦無證據足認被告乙○○知悉被害人黃維昌有此疾病，
      則謂被告乙○○就毆打被害人黃維昌可導致被害人黃維昌上述潛在心臟病病發
      而死亡乙節，衡諸客觀情形，應為被告乙○○所不能預見，準此，自不能就被
      告乙○○不能預見之部分而令其負傷害致死之刑責，而應就被告乙○○可以預
      見之傷害罪範圍內負責應無疑義，是告訴人以被害人黃維昌係老年人可能患有
      冠狀動脈硬化性心臟病為被告乙○○所預見請求提起上訴乙節，亦無理由。
  ４、末公訴人以被告乙○○與被害人黃維昌所受傷勢對比，被告乙○○持鐵條極力
      攻擊被害人黃維昌，對老年人攻擊會肇致其死亡之結果應有認識，故被告乙○○應就被害人黃維昌死亡結果負傷害致死罪責云云，惟查肇致被害人黃維昌死
      亡之原因，係其本身冠狀動脈硬化性心臟病休克致死，被告乙○○傷害被害人
      黃維昌之原因尚不足以導致被害人黃維昌死亡，業如前述，則被告乙○○就被
      害人黃維昌有潛在性冠狀動脈硬化性心臟病乙節為其所不知，自不能就被告乙○○令其不能預見之冠狀動脈硬化性心臟病休克之原因部分令其負責，而被告
      乙○○雖持鐵條傷害被害人黃維昌，惟前開傷害並不足以導致被害人黃維昌死
      亡，縱被告乙○○與被害人黃維昌之傷害對比，被害人黃維昌所受傷害較重，
      然此傷害既不足以造成被害人黃維昌死亡，準此，公訴人執被告乙○○傷害被
      害人黃維昌即應令其負傷害致死責任乙節，亦無理由。又公訴人於本院審理時
      請求傳訊「怡仁綜合醫院」醫師林鴻書以究明被害人黃維昌之胸部左側第六、
      七肋骨及右側第三、四肋骨骨折是否確因被告乙○○實施心肺復甦術時所肇致
      乙節，惟查被害人黃維昌於抵達「怡仁綜合醫院」前已經死亡，此有被害人黃
      維昌「怡仁綜合醫院」診斷證明書一紙在卷可佐（詳九十二年度相字第六九五
      號卷第十一頁，載被害人黃維昌到院前死亡），則診治醫師林鴻書並未對被害
      人黃維昌加以救治僅就被害人黃維昌業已死亡乙節加以判定，自無從傳訊醫師
      以證明被害人黃維昌胸部左側第六、七肋骨及右側第三、四肋骨骨折是否確因
      實施心肺復甦術時所肇致，況被害人黃維昌經臺灣桃園地方法院檢察署檢察官
      督同法務部法醫研究所法醫解剖鑑定之結果，已載明被害人黃維昌前開胸部左
      側第六、七肋骨及右側第三、四肋骨骨折可能係因實施心肺復甦術時所導致，
      此據該所（九二）法醫所醫鑑字第０五八二號鑑定書填書在卷（詳九十二年度
      相字第六九五號卷第五三頁），綜上，公訴人前揭請求，核無必要，併此敘明
      。
四、綜上所述，本件事證已臻明確，被告乙○○犯行洵堪認定，應依法論科。
五、核被告乙○○所為，係犯刑法第二百七十七條第一項之普通傷害罪。被告乙○○
    於傷害被害人黃維昌後，警員蔡坤德前往現場處理尚不知何人為犯罪人之際，主
    動向警員蔡坤德坦承持鐵條傷害被害人黃維昌，自首詳述傷害犯行之經過並帶同
    警員蔡坤德起獲木棍、鐵條等物，此業據證人即當時到場處理之承辦警員蔡坤德
    於本院審理時結證屬實（詳見本院九十三年六月二十日審判筆錄第七頁至第八頁
    ），被告乙○○對於未發覺之罪自首而接受裁判，爰依刑法第六十二條前段自首
    之規定，減輕其刑，至檢察官請求傳訊證人甲○○以究明被告乙○○是否確係央
    由證人甲○○代為報警以查明被告乙○○是否確係自首乙節，惟按刑法第六十二
    條所謂自首，祇以犯人在其犯罪未發覺前，向該管公務員自承犯罪，而受裁判為
    已足，並不以撥打電話報警為必要，經查證人即承辦警員蔡坤德係接獲勤務中心
    通報有事故而前往處理，當時不知係打架事件，並於抵達現現場，因發現有人倒
    臥在地，此際被告乙○○乃向其表示人係其打的，並告知其打架經過起獲木棍及
    鐵條等情，此據證人蔡坤德結證明確（詳本院九十三年六月二十九日審判筆錄第
    四頁至第五頁稱：「（問：現場的處理情形如何？）我到現場一開始是分局通報
    有事故，我到現場後發現有壹個人（即死者）倒臥在田中央，現場附近住家說有
    人打架，剛好被告站我旁邊，我就問被告，這事是何人做的？被告回答『是我打
    死的』，我問他是用什麼打的，他回答『是用鐵條打的』，我就問鐵條放在何處
    ？被告帶我去旁邊的水泥板後面．．」等語），準此，警員蔡坤德於抵達現場時
    尚不知悉何人為行為人時由被告乙○○主動告知，其行為合於刑法第六十二條之
    規定，是公訴人請求傳訊證人甲○○以查明甲○○是否係因被告乙○○之要求而
    返家由其婦媳撥打電話報警乙節，核無必要，一併敘明。末查被告乙○○之辯護
    人於本院審理時以被告乙○○從無犯罪前科紀錄，請惠予宣告緩刑乙節，惟依法
    院加強緩刑宣告實施要點第二點第六項規定須「犯罪後因向被害人或其家屬道歉
    ，出具悔過書或給付合理賠償，經被害人或其家屬表示宥恕。」者，始適宜宣告
    緩刑。經查被告乙○○與被害人黃維昌之家屬迄未達成和解，業據被告乙○○供
    明在卷，核與告訴人丙○○所稱情節一致，從而被告乙○○不符合前開要點之規
    定，應非適宜宣告緩刑，一併敘明。
五、綜上所述，原審認被告罪證明確，適用刑法第二百七十七條第一項、第三十八條
    第一項第二款、第六十二條前段、第四十一條第一項前段，罰金罰鍰提高標準條
    例第一條前段、第二條之規定，並審酌被告乙○○品行、與被害人黃維昌因細故
    起爭執即持鐵條毆打被害人黃維昌、被害人黃維昌所受傷害程度及被害人黃維昌
    確因與被告乙○○互毆致冠狀動脈硬化性心臟病發作死亡、犯後被告乙○○與被
    害人黃維昌尚未達成和解等一切情狀，從重量處有期徒刑六月，並諭知易科罰金
    之折算標準，本院經核原判決認事用法並無不當，量刑亦屬妥適，是檢察官循告
    訴人丙○○之請求提起上訴，指摘原審判決不當，為無理由，應予駁回。
據上論斷，應依刑事訴訟法第四百五十五條之一第一項、第三項、第三百六十八條、
第三百七十三條，判決如主文。
本案經檢察官羅秀蓮到庭執行職務。
中      華      民      國    九十三    年      七      月     十三     日
                                  臺灣桃園地方法院刑事第十庭
                                      審判長法  官   江德民
                                            法  官   李桂英
                                            法  官   曾淑華
右正本證明與原本無異。
不得上訴。
                                            書記官   文巧雲
中      華      民      國    九十三    年      七      月     十三     日
附論罪科刑依據之法條：
